【裁判字號】    99,家訴,61
【裁判日期】    991123
【裁判案由】    給付扶養費等
【裁判全文】
臺灣彰化地方法院民事判決              99年度家訴字第61號
原      告  劉泊呈
兼  法  定
代  理  人  黃金鳳
被      告  劉曜瑋
上列當事人間給付扶養費等事件，本院於民國99年11月9日言詞
辯論終結，判決如下：
    主  文
被告應給付原告劉泊呈新台幣拾陸萬伍仟元，及自民國99年10
月29日起至清償日止，按年息百分之五計算之利息。
被告應自民國99年10月1日起至民國103年8月31日止，按月於每
月15日前給付原告劉泊呈新台幣伍仟元；自民國103年9月1日起
至民國108年5月31日止，按月於每月15日前給付原告劉泊呈新台
幣壹萬元。
被告應給付原告黃金鳳新台幣柒萬仟伍佰伍拾元，及自民國99
年10月29日起至清償日止，按年息百分之五計算之利息。
原告其餘之訴駁回。
訴訟費用新台幣壹萬仟壹佰柒拾柒元由被告負擔。
本判決第一、三項得假執行。
本判決第二項已到期部分得假執行。
    事實及理由
一、原告方面：原告黃金鳳與被告於民國（下同）85年11月29日
    結婚，並育有一子即原告劉泊呈（90年5月16日生），嗣原
    告黃金鳳與被告於93年7月26日簽定「兩願離婚書」協議離
    婚，協議原告劉泊呈由原告黃金鳳監護，依兩願離婚協議書
    特約條件約定：「…（五）子女幼稚園學費由雙方全額均分
    負擔，升小學後至十八足歲，由男方共同均分負擔。（六）
    子女之零用金自民國九十三年八月份起（幼稚園、小學期間
    ），男方每月給付新臺幣5,000元，國中起至滿十八歲止，
    男子每月新臺幣壹萬元。」，是依兩願離婚書特約條件第6
    條規定，自93年8月起，被告劉曜瑋應按月給付5,000元零用
    金予原告劉泊呈作為生活費用，惟今為止，被告均未為給付
    ；自93年8月起至99年9月止，被告應給付73個月零用金，總
    計365,000元。又被告自93年8月起即未依兩願離婚特約條件
    之規定，給付零用金，故原告就滿十八歲止之零用金大有預
    為請求之必要，爰依民事訴訟法第246條規定提起將來給付
    之訴，自99年10月起至103年8月，被告應給付230,000元零
    用金，自103年9月起至108年5月止，被告應給付560,000元
    零用金，被告應給付原告劉泊呈總計1,155,000元零用金。
    另劉泊呈就讀幼稚園3年之學費，總共147,099元，被告應負
    擔之部分為73,550元，迄今為止分文未付，均由原告黃金鳳
    代為給付，故原告黃金鳳爰依不當得利規定，請求被告返還
    所代為支付之金額73,550元。故聲明求為判決：1.被告劉曜
    瑋應給付原告劉泊呈1,155,000元，以及自本訴狀繕本送達
    被告之翌日起至清償日止，按週年利率百分之五計算之利息
    。2.被告劉曜瑋應給付原告黃金鳳73,550元，以及自本訴狀
    繕本送達被告之翌日起至清償日止，按週年利率百分之五計
    算之利息等語。
二、被告答辨略以：當時確實有此約定，但現在沒有錢，連土地
    都被拍賣了，拍賣土地的費用可否拿一部分給原告，或從被
    告薪水裡扣等語。
三、原告主張之事實，業據其提出戶籍謄本、兩願離婚書、員林
    鎮立托兒所收據等影本為證，且為被告所自認，堪信原告之
    主張為真實。
四、按以契約訂定向第三人為給付者，要約人得請求債務人向第
    三人為給付，其第三人對於債務人，亦有直接請求給付之權
    ，民法第269條第1項定有明文。本件原告劉泊呈據以請求被
    告給付之零用金（生活費用）者，為黃金鳳與被告所簽訂之
    兩願離婚書，雖該離婚書係黃金鳳與被告簽訂之契約，原告
    非契約當事人，惟依該離婚書特約條件第6條約定，被告應
    給付原告劉泊呈零用金，可知黃金鳳與被告以該契約訂定被
    告向原告劉泊呈為給付零用金，自屬利益第三人契約，依上
    開規定，原告劉泊呈對於被告亦有直接請求給付之權。從而
    ：(1)就已到期未履行部分：原告劉泊呈依該離婚書約定，請
    求被告給付原告自93年8 月起至99年9月止之零用金365,000
    元，及起訴狀繕本送達翌日起99年10月29日起至清償日止，
    按年息百分之五計算之法定遲延利息，為有理由，應予准許
    ，爰判決如主文第一項所示。(2)就將來給付之訴部分：按請
    求將來給付之訴，以有預為請求之必要者為限，得提起之，
    民事訴訟法第246條定有明文，本件被告未依約定給付零用
    金與原告劉泊呈，被告亦自承無法給付，可認被告迄今並無
    依前開約定履行給付扶養費予原告之意，為免日後一再起訴
    請求，原告即就99年10月1日起至108年5月31日止之零用金
    ，有預為請求之必要。又履行期未到部分，固可提起將來給
    付之訴，然本件契約中既無喪失期限利益之約定條款，法院
    仍不得請求為現在給付之判決，為符合訴訟經濟之原則，原
    告劉泊呈既已符合將來給付請求之要件，仍應准予其請求將
    來之給付於到期時，被告即應負擔其給付義務，方能保護當
    事人合法利益，復因上開離婚書特約條件第6條僅約定每月
    給付，而未具體指明日期，乃類推適用民法第124條第2項後
    段，將給付日期推定為每月15日，爰判決如主文第二項所示
    。至於原告劉泊呈其餘逾此範圍之請求，則無理由，應予駁
    回。
五、另依兩願離婚協議書特約條件第5條約定，子女幼稚園學費
    由原告黃金鳳與被告雙方全額均分負擔，劉泊呈就讀幼稚園
    3年之學費147,099元，被告應負擔之部分為73,550元，有如
    前述，則原告黃金鳳就超逾其分擔額部分（被告應分擔之部
    分）73,550元，自得依不當得利之法律關係，請求被告返還
    。從而，原告黃金鳳本於不當得利之法律關係，訴請被告給
    付73,550元，及自起訴狀繕本送達翌日即99年10月29日起至
    清償日止，按年息百分之五計算之利息，為有理由，應予准
    許，爰判決如主文第三項所示。
六、本判決主文第一、三項，所命給付之金額未逾50萬元，依民
    事訴訟法第389條第1項第5款之規定，爰依職權宣告假執行
    ；本判決主文第二項已到期之部分，離婚書特約條件雖名為
    零用金，實質上係原告劉泊呈之生活費用，而為命被告履行
    扶養義務之判決，自應依同法第389條第1項第2款規定，依
    職權宣告假執行。
七、訴訟費用負擔之依據：民事訴訟法第79條。
中    華    民    國    99    年    11   月    23    日
                      家事法庭  法  官  陳弘仁
以上正本係照原本作成。
如對本判決上訴應於判決送達後20日內向本院提出上訴狀。
如委任律師提起上訴者，應一併繳納上訴審裁判費。
中    華    民    國    99    年    11   月    23    日
                                書記官  張俞文

司法院資訊處製作；財團法人民間司法改革基金會備份。
